【裁判字號】    89,訴,1086
【裁判日期】    890622
【裁判案由】    給付借款
【裁判全文】
臺灣臺南地方法院民事判決  八十九年度訴字第一○八六號
    原      告  華南商業銀行股份有限公司
    法定代理人  丁○○
    訴訟代理人  戊○○
    被      告  丙○○
                              .
    右  一  人
    訴訟代理人  乙○○        .
    被      告  甲○○        .
                              .
右當事人間請求給付借款事件，本院判決如左：
    主    文
被告應連帶給付原告新台幣伍佰拾壹萬肆仟零捌拾貳元，及自民國八十八年五月十六日
起至清償日止按週年利率百分之十計算之利息，並自民國八十八年六月十七日起至清償日
止，逾期在六個月以內者，按上開利率百分之十，超過六個月者，按上開利率百分之二十
計算之違約金。
訴訟費用由被告連帶負擔。
本判決於原告以新台幣壹佰柒拾捌萬元為被告供擔保後，得假執行。
    事    實
甲、原告方面：
一、聲明：除假執行擔保金額外，如主文所示。
二、陳述：被告丙○○前以另一被告甲○○為連帶保證人，於民國八十一年九月十五日向
    原告借用新台幣（下同）七百三十萬元，約定借款期限自八十一年九月十五日起至九
    十六年九月十五日止共十五年，每期一個月，按月平均攤還本息，利率按原告基本放
    款利率加碼百分之二點一五計算，如遇基本放款利率變動時，亦隨同調整，如有逾期
    償付本金或繳付利息時，即喪失期限利益，全部債務視為到期，除仍按原約定利率計
    息及應清償剩餘本息外，並應給付自逾期之日起，其逾期在六個月以內者，按約定利
    率百分之十，超過六個月者，按約定利率百分之二十計算之違約金。詎被告丙○○自
    八十八年五月十六日起即未按期繳息，按當時原告基本放款利率為週年利率百分之七
    點八五加碼週年利率百分之二點一五後為週年利率百分之十計算之結果，尚欠如主文
    所示之本利及違約金迄未清償，被告甲○○為其連帶保證人，依法應對上開債務負連
    帶清償之責，為此依據消費借貸及連帶保證之法律關係提起本件訴訟。
三、證據：提出借據、貸款本息攤還表、放款利息收入記錄、基本放款利率表各一件及戶
    籍謄本二件為證。
乙、被告丙○○方面：
一、聲明：原告之訴駁回，訴訟費用由原告負擔。
二、陳述：對於借據上之簽名及逾期未繳息一事不為爭執。
丙、被告甲○○方面：
一、聲明：原告之訴駁回，訴訟費用由原告負擔。
二、陳述：對於有為被告丙○○向原告借錢擔任連帶保證人一事不為爭執，但房屋貸款向
    來由被告丙○○在繳納，其與被告丙○○已於八十二年八月三日協議離婚，擔保房屋
    貸款的不動產亦應被告丙○○要求讓渡予被告丙○○，不知被告丙○○未去繳納貸款
    ，雙方既已離婚而無關係，不應要求被告對該筆借款負連帶清償責任。
三、證據：提出離婚協議書及讓渡書各乙紙為證。
    理    由
一、本件原告主張被告丙○○前以另一被告甲○○為連帶保證人，於八十一年九月十五日
    向原告借用七百三十萬元，約定借款期限自八十一年九月十五日起至九十六年九月十
    五日止共十五年，每期一個月，按月平均攤還本息，利率按原告基本放款利率加碼百
    分之二點一五計算，如遇基本放款利率變動時，亦隨同調整，如有逾期償付本金或繳
    付利息時，即喪失期限利益，全部債務視為到期，除仍按原約定利率計息及應清償剩
    餘本息外，並應給付自逾期之日起，其逾期在六個月以內者，按約定利率百分之十，
    超過六個月者，按約定利率百分之二十計算之違約金。詎被告丙○○自八十八年五月
    十六日起即未按期繳息，按當時原告基本放款利率為週年利率百分之七點八五加碼週
    年利率百分之二點一五後為週年利率百分之十計算之結果，尚欠如主文所示之利息及
    違約金迄未清償之事實，業據其提出借據、貸款本息攤還表、放款利息收入記錄、基
    本放款利率表各一件為證，核屬相符，且為被告所不爭執，至被告甲○○雖以其與另
    一被告丙○○已經離婚，擔保借款之不動產亦應被告丙○○要求讓渡予被告丙○○，
    其與被告丙○○已無關係，不應要求其為被告丙○○之借款負連帶清償責任云云以為
    置辯，惟查，被告甲○○雖確已與另一被告丙○○離婚，然本件連帶保證契約係存在
    於原告與被告甲○○間，而非被告甲○○與被告丙○○間，被告甲○○既未與原告合
    意終止本件連帶保證契約，則被告甲○○對系爭借款仍須為被告丙○○對原告負連帶
    保證人之清償責任，該保證責任並不因被告甲○○與被告丙○○離婚而當然終止，是
    被告甲○○上開所辯尚難認有理由。經本院核閱上開原告提出之借據、利率表及攤還
    表中所載之借款金額、利率、違約金、清償日期、未償餘額等事項調查證據之結果，
    均與原告所述相符，自堪信其主張為真實。
三、按當事人得約定債務人不履行債務時，應支付違約金，民法第二百五十條第一項定有
    明文。又稱保證者，謂當事人約定，一方於他方之債務人不履行債務時，由其代負履
    行責任之契約。保證債務，除契約另有訂定外，包含主債務之利息、違約金、損害賠
    償及其他從屬於主債務之負擔，民法第七百三十九條、第七百四十條亦分別定有明文
    。又保證債務之所謂連帶，係指保證人與主債務人負同一債務，對於債權人各負全部
    給付之責任而言。從而，原告依據消費借貸及連帶保證之法律關係，請求被告應連帶
    給付原告五百三十一萬四千零八十二元，及自八十八年五月十六日起至清償日止按週
    年利率百分之十計算之利息，並自八十八年六月十七日起至清償日止，逾期在六個月
    以內者，按上開利率百分之十，超過六個月者，按上開利率百分之二十計算之違約金
    ，即屬正當，應予准許。
四、原告陳明願供擔保聲請宣告假執行，經核無不合，爰酌定相當之擔保金額予以准許。
據上論結，本件原告之訴為有理由，依民事訴訟法第八十五條第二項、第三百九十條第二
項，判決如主文。
中      華      民      國     八十九     年      六      月     二十二     日
                                臺灣臺南地方法院民事第二庭
~B法      官  張家瑛
右為正本係照原本作成
如對本判決上訴，須於判決送達後廿日內向本院提出上訴狀
中      華      民      國     八十九     年      六      月     二十三     日
~B法院書記官  蔡蘭櫻


司法院資訊處製作；財團法人民間司法改革基金會備份。
